【裁判字號】    97,交抗,89
【裁判日期】    980106
【裁判案由】    違反道路交通管理處罰條例聲明異議
【裁判全文】
臺灣高等法院花蓮分院交通事件裁定      97年度交抗字第89號
抗  告  人
即受處分人  隋鑑銘
上列抗告人因違反道路交通管理處罰條例案件，不服臺灣花蓮地
方法院中華民國97年10月15日所為裁定（97交聲字第268號），
提起抗告，本院裁定如下：
    主  文
抗告駁回。
    理  由
一、本件原裁定以：
（一）按汽車駕駛人，駕駛汽車行車速度超過規定之最高時速60
      公里以上者，應處新台幣（下同）6千元以上2萬4千元以
      下罰鍰、吊扣該汽車牌照3個月，並接受道路交通安全講
      習，道路交通管理處罰條例第43條第1項第2款、第4項前
      段、第5項分別定有明文。
（二）原處分意旨略以：異議人即受處分人隋鑑銘（下稱異議人
      ）於民國97年1月21日14時10分，在速限為90公里之國道
      五號50.4公里南向車道，駕駛車號5997-NZ號自小客車違
      規超速60公里以上，為內政部警政署國道公路警察局警員
      以公警局交字第Z00000000號舉發違反道路交通管理事件
      通知單舉發，原處分機關並於同年9月3日，依道路交通管
      理處罰條例第43條之規定，以花監違字第裁44-ZIE001415
      號、44-Z00000000號裁決罰鍰8千元並施以道路安全講習
      、吊扣汽車牌照3個月等語。
（三）聲明異議略以：
  (一)  依照道路交通管理處罰條例第 8條規定之公路主管機關，
      在縣（市）應為縣（市○○○○道路交通事件為地方事務
      ，不應由中央主管機關交通部管轄，況如台北縣、台中市
      、台南市均已有交通局之設置，是交通部公路總局台北區
      監理所花蓮監理站（下簡稱花蓮監理站）就本件並無管轄
      權，應由花蓮縣政府作成處分，始為適法。
  (二)  依照道路交通管理處罰條例第 9條之規定，應由花蓮監理
      站在開具裁決書之前，先開具違反道路交通管理事件通知
      單，送達受處分人，然本件卻係由警察機關開立通知單後
      ，逕行由花蓮監理站裁決，故程序不合，應予廢棄。
  (三)  本件測速照相器材係在拍照前置入器材型號，代表相片內
      容乃兩段式完成，內容存疑，不能作為證據。
  (四)  依民法第 765條之規定，所有人於法令限制之範圍內，得
      自由使用、收益、處分其所有物，並排除他人之干涉，又
      憲法第15條亦保障人民之財產權。汽車為人民之財產，異
      議人之財產權應受民法、憲法之保障，違規超速係駕駛人
      之過失，與汽車無關，汽車不會犯錯，是不應處罰汽車，
      吊扣牌照之規定處罰汽車，並使所有人無法指定其他人使
      用汽車，違反民法、憲法之保障，係違法、違憲之處分，
      應予撤銷云云。
（四）經查：
  (一)  道路交通管理處罰條例第 8條規定：「違反本條例之行為
      ，由下列機關處罰之：一、第12條至第68條由公路主管機
      關處罰。二、第69條至第84條由警察機關處罰。前項處罰
      於裁決前，應給予違規行為人陳述之機會。第1項第1款之
      處罰，公路主管機關應設置交通裁決單位辦理；其組織規
      程由交通部、直轄市政府定之。」而本件異議人違反之法
      條，係該條例第43條，依本條例第8條第1項第1款之規定
      ，應由公路主管機關處罰之，並無疑義。又交通部為公路
      主管機關，交通部設公路總局，負責辦理汽機車違規裁罰
      、申訴、公路監理等業務；公路總局為辦理公路監理業務
      ，分為5區，各設監理所，各區監理所職司自用車輛違規
      裁罰事項、營業車輛與機車違規裁罰、各類汽車違規申訴
      ；各區監理所應轄區業務要求，得設監理站，有公路法第
      3條、交通部組織法第11條、交通部公路總局組織條例第
      2條第7款、第8條、交通部公路總局各區監理所組織通則
      第2條第5款、第6款、第12條及花蓮監理站97年3月14日北
      監花四字第0972000576號函在卷可參，是花蓮監理站乃依
      上開規定合法設立組織並執掌汽車違規裁罰之機關，異議
      人主張原處分機關不具有執掌交通事件裁罰之權限，應由
      花蓮縣政府處理云云，並無足採。
  (二)  按本條例所定罰鍰之處罰，受處罰人接獲違反道路交通管
      理事件通知單後，於15日內得不經裁決，逕依第92條第3
      項之罰鍰基準規定，向指定之處所繳納結案；不服舉發事
      實者，應於15日內，向處罰機關陳述意見；其不依通知所
      定期限前往指定處所聽候裁決，且未依規定期限繳納罰鍰
      結案或向處罰機關陳述意見者，處罰機關得逕行裁決之，
      道路交通管理處罰條例第9條第1項固定有明文，然本條規
      定係就「罰鍰」之行政處分所為規範，並非針對「行政處
      分作成之程序」所為規範，異議人主張依上開規定，必須
      先由花蓮監理站開立違反道路交通管理事件通知單，再為
      裁決，始為適法云云，應係誤解法律。況本件行政處分之
      內容，係吊扣汽車牌照處分，並非罰鍰，本無此條規定之
      適用。又內政部警政署國道公路警察局警員逕行舉發異議
      人時，係在舉發違反道路交通管理事件通知單上勾選「須
      至應到案處所聽候裁決」，並送達予異議人，核其性質，
      應屬「事實通知」，尚未作成行政處分，嗣因異議人並未
      依照通知單所載，於97年4月11日前至花蓮監理站聽候裁
      決（即行政處分），故由花蓮監理站依法作成裁決書（即
      行政處分）並合法送達予異議人，此有裁決書、送達證書
      各乙份附卷可參，是花蓮監理站所為本件行政處分之程序
      ，並無違法之處，合先敘明。
    (三)再內政部警政署國道公路警察局第九警察隊於使用雷射測
      速儀進行違規採證前，均會輸入該儀器之器號，於該採證
      相片下方文字列最右側即有顯示該採證儀器之器號「
      UX015969」供辨識，而本件所使用之採證測速儀，由經濟
      部標準檢驗局檢定合格，有97年5月29日公警九交字第
      0970971719號函及經濟部標準檢驗局雷射測速儀檢定合格
      證書各乙份在卷可憑，又照片上方顯示拍照之日期、時間
      、採證人即警員劉志祥之姓名，下方顯示當地速限、測得
      之異議人汽車行速及地點、儀器器號，均係為使照片能夠
      辨讀之必要紀錄，並不影響該儀器採證之正確性，異議人
      以照片上出現文字註記為由，主張該照片不能作為證據云
      云，亦乏依據。本件異議人並不爭執超速事實，且有該照
      片可資佐證，其違規犯行堪以認定，自應依法裁罰。
    (四)末查憲法第15條固保障人民之財產權，然財產權之保障並
      非毫無限制，民法第765條即已規定，所有人於「法令限
      制之範圍內」，得自由使用、收益、處分其所有物，並排
      除他人之干涉，此為異議人所明知。立法者斟酌超速60公
      里以上違規行為，對其他用路人所生危害以及行為之可責
      性，為有效遏止超速行為，而於道路交通管理處罰條例第
      43條第4項前段規定吊扣該汽車牌照3個月之處罰，即屬上
      開民法所定之法令限制，且吊扣汽車牌照3個月，僅係暫
      時限制汽車所有人之使用權，並未剝奪其使用、收益與處
      分之權利，與欲保護之交通安全法益相衡，此屬立法者之
      裁量，且未逾越比例原則，尚難認有何違憲之虞。
    (五)綜上，本件違規事實堪以認定，異議人所主張事由均屬無
      據，原處分機關依道路交通管理處罰條例第43條之規定，
      裁處異議人罰鍰8千元並施以道路安全講習及吊扣汽車牌
      照3個月，核無違誤。本件異議為無理由，應予駁回。
二、經核原裁定上開認事用法，洵無違誤，並已就原處分之各該
    法律性質予以詳加說明，於法即無不合。抗告人即受處分人
    徒憑己身對法律之誤解，猶執與原異議聲明相同之詞提起本
    件抗告，請求撤銷原裁定並更為有利抗告人之裁定云云，即
    無理由，應予駁回。
三、據上論結，應依道路交通案件處理辦法第26條，刑事訴訟法
    第412條，裁定如主文。
中    華    民    國    98    年    1     月    6     日
                  交通法庭審判長法  官  謝 志 揚
                                法  官  林 碧 玲
                                法  官  林 慶 煙
以上正本證明與原本無異。
本件裁定不得再抗告。
                                書記官  林 明 智
中    華    民    國    98    年    1     月    6     日


司法院資訊處製作；財團法人民間司法改革基金會備份。
